最高法院刑事判決　　　　　　　　　　　　　　　九十三年度台上字第二九三七號
　　上　訴　人　台灣高等法院檢察署檢察官
　　被　　　告　乙○○
　　　　　　　　己○○
　　　　　　　　丁○○
　　　　　　　　丙○○
　　　　　　　　甲○○
　　　　　　　　戊○○
右上訴人因被告等偽造文書案件，不服台灣高等法院中華民國九十年八月二十八日第
二審判決（九十年度上訴字第一一五三號，起訴案號：台灣基隆地方法院檢察署八十
八年度偵字第五三一二、五三三九號），提起上訴，本院判決如左：
    主  文
上訴駁回。
    理  由
一行使偽造文書部分：
按刑事訴訟法第三百七十七條規定，上訴於第三審法院，非以判決違背法令為理由，
不得為之。是提起第三審上訴，應以原判決違背法令為理由，係屬法定要件。如果上
訴理由狀並未依據卷內訴訟資料，具體指摘原判決不適用何種法則或如何適用不當，
或所指摘原判決違法情事，顯與法律規定得為第三審上訴理由之違法情形，不相適合
時，均應認其上訴為違背法律上之程式，予以駁回。本件檢察官上訴意旨略稱：(一)告
訴人楊瑞洋（原名楊織田）等與被告等所投資中國桂林之廷岳吉同觀光農場有限公司
、廷岳娛樂中心、廷岳醫院有限公司，經被告等提出偽造之香港晨照有限公司（下稱
香港晨照公司）董事會決議，持向大陸桂林市政府辦理公司名稱變更及股權分配，業
據桂林市對外開放辦公室出具證明，告訴人持往公證，經財團法人海峽交流基金會（
下稱海基會）驗證在案，原審就上開文件全未審酌，且置已完成公司名稱變更及股權
分配之事實於不顧，自有應於審判期日調查之證據未予調查之違法。(二)系爭董事會決
議已明白記載開會之地點為桂林榕湖大飯店及台北圓山大飯店二地，自有二份紀錄，
而王敬為大陸人士，無法來台開會，因而未在台開會之紀錄上簽名，此乃當然；另一
份紀錄上有六點係大陸人事之派任，故有王敬之簽名，原審不察，以二者不同，質疑
決議文書之真實性，並為被告等無罪之判決，亦有應於審判期日調查之證據未予調查
之違法。(三)被告等為圖奪取大陸資產，以公司經營不善為由，騙取「委託乙○○代理
執行董事長職權」之委託書，該委託書係告訴人楊瑞洋交付予乙○○保管，乙○○等
人如未謀奪大陸資產，上開委託書何以流入桂林市對外開放辦公室？此亦有應於審判
期日調查之證據未予調查之違法。(四)系爭觀光農場、娛樂中心、醫院，目前已由香港
晨照公司變更為台灣同南建設有限公司（下稱同南公司），其法定代理人亦由楊織田
變更為被告戊○○名義，此有桂林市對外辦公室之證明、公證書、海基會之驗證書各
一份在卷，而戊○○於民國八十七年十月三十一日前往桂林市對外開放辦公室辦理變
更事宜，亦經該辦公室出具證明，戊○○確實出國，有內政部警政署入出境管理局函
可證，被告戊○○亦自認前往該對外開放辦公室，足證戊○○親自參與變更事宜，原
判決對其餘被告是否有參與犯罪之必要部分事實，恝置不論，亦未調查，難謂無應於
審判期日調查之證據未予調查之違法。
惟查原判決以公訴意旨略稱：緣告訴人楊織田（嗣已更名為楊瑞洋）係台北市○○○
路○段二六一號六樓晨照股份有限公司（以下簡稱台灣晨照公司）及香港晨照公司負
責人，被告乙○○、己○○、丁○○、丙○○、甲○○及告訴人陳明華係台灣晨照公
司之董事，告訴人蘇武順則係監察人，上述之人除被告乙○○外並均為香港晨照公司
之股東，被告戊○○則為雲林縣大埤鄉尚義村五十五之二號同南公司負責人。被告乙
○○、己○○、丁○○、丙○○、甲○○竟與被告戊○○共同基於為自己不法所有之
利益，於八十七年十一月六日偽造香港晨照公司及台灣晨照公司，在桂林榕湖大飯店
及台北圓山大飯店，召開董事會之決議紀錄，將資產及債權等交付台灣同南集團，並
將告訴人楊織田、陳明華、蘇武順三人辦理退股，而推舉被告戊○○兼任桂林三項目
之法人代表董事長，且將決議內容持向大陸公司，變更公司名稱及股權分配，致生損
害於楊織田、陳明華及蘇武順。因認被告乙○○、己○○、丁○○、丙○○、甲○○
、戊○○涉犯刑法第二百十條、第二百十六條之行使偽造私文書罪嫌，經審理結果，
認犯罪不能證明，因認第一審諭知被告等無罪之判決為無不合，予以維持，駁回檢察
官在第二審之上訴，已明其認定無罪之理由，從形式上觀察，並無違背法令之情形
存在。次按原判決已詳為說明刑法上之偽造文書罪，係以無制作權人而捏造他人名義
制作文書，且其內容出於虛構，並足以生損害於公眾或他人為構成要件，若係自己名
義之文書，縱有不實之記載，不能構成偽造文書罪。本件檢察官所指被告六人於八十
七年十一月六日偽造之香港晨照公司及台灣晨照公司之董事會決議，其出席股東僅有
被告六人及大陸地區人民「王敬」名義之簽名，上開董事會決議既係被告六人之名義
，又無冒用「王敬」名義制作，即與刑法上偽造文書罪之構成要件不符，原判決據以
認定被告六人行使偽造私文書罪嫌不能證明，經核於法並無不合。是被告等六人縱有
持該會議紀錄辦理將系爭觀光農場、娛樂中心、醫院，由香港晨照公司變更為台灣同
南公司，法定代理人亦由楊織田變更為被告戊○○名義，亦無礙原判決之認定，原判
決未再就桂林市對外開放辦公室出具之證明、公證書、海基會之驗證書、被告等如何
取得「委託乙○○代理執行董事長職權」之委託書、戊○○坦承前往桂林市對外開放
辦公室等事項予以說明可否採信，自無應於審判期日調查之證據未予調查之違法可言
。檢察官上訴意旨未依卷內訴訟資料具體指摘原判決關於被告等行使偽造私文書罪嫌
部分如何不適用法則，或如何適用法則不當，徒就原審採證認事職權之適法行使，及
原判決已說明之事項，任意指摘，核與法律規定得為第三審上訴理由之違法情形，不
相適合。其此部分之上訴違背法律上之程式，應予駁回。
二行使業務登載不實文書、詐欺得利部分：
按刑事訴訟法第三百七十六條所列各罪之案件，經第二審判決者，不得上訴於第三審
法院，法有明文。本件被告等所犯刑法第二百十六條、第二百十五條行使業務登載不
實罪嫌暨檢察官上訴所指被告等以不實之會議紀錄持向不知情之桂林市對外貿易經濟
合作局辦理合營公司登記，致告訴人所投資於娛樂中心、觀光農場及醫院之股份化為
烏有，同時涉有刑法第三百三十九條第二項詐欺得利罪嫌部分，核屬刑事訴訟法第三
百七十六條第一、四款之案件，依首開說明，既經第二審判決，自不得上訴於第三審
法院。縱檢察官認此部分與行使偽造私文書部分有實質或裁判上一罪關係，但行使偽
造私文書部分之上訴為不合法，本院應從程序上予以駁回，而無從為實體上判決，對
於輕罪之此部分，亦無從適用審判不可分原則，為實體上審判，上訴人竟復提起上訴
，顯為法所不許，應予駁回。
據上論結，應依刑事訴訟法第三百九十五條前段，判決如主文。
中　　　華　　　民　　　國　　九十三　　年　　　六　　　月　　　十　　　日
                              最高法院刑事第十二庭
                                  審判長法官  陳　正　庸
                                        法官  賴　忠　星
                                        法官  王　居　財
                                        法官  張　清　埤
                                        法官  呂　永　福
      右正本證明與原本無異
                                              書  記  官
中　　　華　　　民　　　國　　九十三　　年　　　六　　　月　　二十五　　日
                                                                        Ａ
